【裁判字號】    99,勞訴,46
【裁判日期】    991227
【裁判案由】    給付資遣費等
【裁判全文】
臺灣板橋地方法院民事判決              99年度勞訴字第46號
原      告  宋苑遙
被      告  康喬工程股份有限公司
法定代理人  蔡兆盛
訴訟代理人  林聰琦
上列當事人間給付資遣費等事件，本院於中華民國99年12月9 日
言詞辯論終結，判決如下：
    主  文
被告應給付原告新臺幣捌拾貳萬捌仟元，及自民國九十九年一月
二十五日起至清償日止，按年息百分之五計算之利息。
原告其餘之訴駁回。
訴訟費用由被告負擔五分之四，餘由原告負擔。
    事實及理由
一、程序方面：原告於訴狀送達後，將訴之聲明第1 項由「被告
    應給付原告新臺幣（下同）115 萬元及自民國98年1月1日起
    至清償日止，按週年利率百分之一計算之利息」變更為「被
    告應給付原告1,024,327元，及自99年1月23日起，至清償日
    為止，年息百分之五的利息」，屬減縮應受判決事項之聲明
    ，核其請求之基礎事實同一，亦不甚礙被告之防禦及訴訟之
    終結，依民事訴訟法第255條第1項第2、3、7 款規定，應予
    准許。
二、原告主張：
  (一)被告自92年12月2日起，僱用本人為員工，兩造為僱傭關係
    ，但被告自98年1月1日起，即不給付工資及相關資遣費用，
    且經多次催告，被告均置之不理。原告乃於99年1月21日寄
    發存證信函予被告，表示依勞動基準法第14條（第1項）第5
    款規定，對於被告終止勞動契約（即僱傭契約），並請求被
    告給付積欠之薪資、資遣費及預告工資，經被告於99年1月
    22日收受。其中積欠薪資部分：依據97年度扣繳憑單，原告
    全年所得共計70萬元，即每月薪資58,333元（70萬÷12＝58
    ,333），被告公司積欠薪資由98年1月1日起至99年1月21日
    止，共12個月又21天，總共積欠薪資740,829元（58,333×
    〈12+ 21/30〉＝740,829元）。資遣費及預告工資部分：自
    92年12月2日起至94年6月30日止，適用勞退舊制（依據勞動
    基準法第17條），期間共1年7個月，應給付基數為1+7/12=1
    .583個月。另自94年7月1日起至99年1月21日止，適用勞退
    新制（依據勞工退休金條例第12條），期間共4年又200日，
    應給付基數為（4+200 /360）×0.5＝2.277個月。預告工資
    依勞動基準法第16條規定，應給付1個月。資遣費及預告工
    資合計為（〈1.583+2.277+1〉×58,333＝283,498元）。故
    原告得向被告請求支付積欠薪資、資遣費及預告工資共1,02
    4,327元（740,829+283,498＝1,024,327）。
  (二)自92年12月起至96年4 月止，薪資以匯款在臺灣給付原告。
    自96年5月起至97年12月止，薪資以現金月薪5萬元給付，一
    年發14個月薪資，其中2個月薪資為年終獎金，原告均簽署
    領據，領據應在被告處。自98年1月1日起至今，被告未給付
    薪資，故原告這段期間均未簽署任何領據，也無任何匯款紀
    錄。原告自92年12月2日起經被告派駐大陸蘇州地區任職副
    總，不管財務，負責人事管理、採購、工程管理，原告最後
    一天上班日是99年1月15日，次日返臺，1月18日到被告公司
    催討薪資未果，1月21寄出存證信函並向臺北縣勞工局申請
    勞資爭議協調。被告指稱原告妨害自由及盜賣公司資產一事
    ，純屬子虛烏有，被告再三以口頭及書面毀謗原告，破壞原
    告的名譽，應負起相關之法律責任。被告大陸有欠我薪資，
    但是大陸的薪資我不追究。我手上沒有被告公司的帳冊。我
    所要求的是臺灣薪水，與大陸無關。爰依勞動契約（即僱傭
    契約）及勞工退休金條例規定提起本訴等語。併為聲明：被
    告應給付原告1,024,327元，及自99年1月23日起，至清償日
    為止，年息百分之五的利息。
三、被告則以：
  (一)原告薪資98年1至9月均已按月於大陸蘇州支領。98年10至12
    月及99年1 月之薪資已於98年12月28日於大陸蘇州支領。資
    遣費及預告工資，因原告於被告公司法定代理人蔡兆盛宣告
    準備暫停大陸公司業務時，涉嫌妨害蔡兆盛人身自由，羈押
    蔡兆盛於大陸蘇州住所。致蔡兆盛無法處理被告公司事務。
    原告並於領取薪資後，於99年1月21日，同時於大陸蘇州及
    臺北縣兩地提被告公司未付薪資之勞資糾紛仲裁，上開大陸
    勞資糾紛案，被告公司已於99年1月28日結案，臺北縣之勞
    資糾紛案，因而未到場處理。原告於此期間涉同大陸員工，
    涉盜賣被告公司資產，被告公司擬在大陸蘇州報案起訴中。
    就被告公司觀點，原告應可請求98年10至12月及99年1月之
    薪資，遲至98年12月28日支領，法律保障所應得之損害求償
    。
  (二)原告是我們公司大陸地區的財務主管，簽收有一本本子簽收
    ，另有報表可以證明薪資。之前在臺灣是用電匯，後來到大
    陸是以領人民幣現金方式，公司帳的部分在原告手上，我們
    公司僅有電子檔文件，也是原告所做的。原告在大陸任職領
    薪資月薪17,100元人民幣。原告93年在大陸任職。在大陸公
    司是以現金發薪水等語，資為抗辯。併為答辯聲明：原告之
    訴駁回。
四、兩造均不爭執之事實：
  (一)原告自92年12月2日起受僱於被告，並經被告派駐在大陸蘇
    州地區任職副總，薪資以現金月薪5萬元給付，一年發14個
    月薪資，其中2個月薪資為年終獎金。原告因被告積欠薪資
    而於99年1月21日寄發存證信函予被告，表示依勞動基準法
    第14條第1項第5款規定，對於被告終止勞動契約（即僱傭契
    約），並請求被告於99年1月25日前給付積欠薪資、資遣費
    及預告工資，經被告於99年1月22日收受。
  (二)原告於99年1 月21日向臺北縣政府勞工局申請勞資爭議協調
    ，因被告未於99年2月1日出席而協調不成立。
五、經查：
  (一)兩造均不爭執之事實，已如前述，並有臺北縣勞工局、離職
    證明書、第85號及第22號存證信函、勞保局原告投保資料、
    96、97、98三個年度之扣繳憑單、被告收受之第22號存證信
    函掛號郵件簽收（收據）清單、原告之勞保投保資料表、臺
    北縣勞工局出具之離職證明書、原告97年度薪資扣繳憑單（
    原告所得所屬年月為自96年12月至97年11月）、原告92年11
    月27日至96年6月6日帳戶交易明細資料及存摺（即設於新北
    市○○區○○路5段609巷4號國泰世華銀行之原告活期儲蓄
    存款帳戶存摺節本及該帳戶92年11月27日至96年6月6日帳戶
    交易明細資料）附卷可稽（見本院99年度司重勞調字第17號
    卷第6至12頁、本院卷第25至26頁、第50至59頁），堪信屬
    實。
  (二)按當事人主張有利於己之事實者，就其事實有舉證之責任，
    但法律別有規定，或依其情形顯失公平者，不在此限，民事
    訴訟法第277條定有明文。是有關舉證責任之分配，非僅以
    事實對於何造當事人有利為決定之基準，並應考量個案具體
    情況、舉證之難易等因素決定之。是則本件原告因被告積欠
    薪資而於99年1月21日寄發存證信函予被告，表示依勞動基
    準法第14條第1項第5款規定，對於被告終止勞動契約（即僱
    傭契約）等情固為積極之事實，應由原告負舉證責任，但該
    事實發生之原因即被告積欠薪資既非原告所得掌控或查知之
    事實，即為消極之事實，舉證困難，如令原告就該消極事實
    負舉證責任，顯不符公平。本件原告因被告積欠薪資而於99
    年1月21日寄發存證信函予被告，表示依勞動基準法第14條
    第1項第5款規定，對於被告終止勞動契約（即僱傭契約），
    並請求被告給付積欠薪資、資遣費及預告工資，經被告於99
    年1月22日收受等情，已如前述，被告既辯稱：原告薪資98
    年1至9月均已按月於大陸蘇州支領。98年10至12月及99年1
    月之薪資已於98年12月28日於大陸蘇州支領等語，揆之上開
    說明，即應由被告就其所辯原告薪資已於上開時地支領之事
    實，負舉證之責任。惟查，原告主張：自92年12月起至96年
    4月止，薪資以匯款在臺灣給付原告。自96年5月起至97年12
    月止，薪資以現金月薪5萬元給付，一年發14個月薪資，其
    中2個月薪資為年終獎金，原告均簽署領據，領據應在被告
    處。自98年1月1日起至今，被告未給付薪資，故原告這段期
    間均未簽署任何領據，也無任何匯款紀錄等語，並提出上開
    96、97、98三個年度之扣繳憑單、原告97年度薪資扣繳憑單
    （原告所得所屬年月為自96年12月至97年11月）、原告92年
    11月27日至96年6月6日帳戶交易明細資料及存摺（即設於新
    北市○○區○○路5段609巷4號國泰世華銀行之原告活期儲
    蓄存款帳戶存摺節本及該帳戶92年11月27日至96年6月6日帳
    戶交易明細資料）為證，且被告對於上開證據亦不爭執，應
    信為真。又被告於本院99年11月9日言詞辯論時稱：「（法
    官問：被告是否能證明支付薪資的證明？）我現在沒有證據
    。相關的證據都在原告手上。（原告：我手上沒有被告公司
    的帳冊。被告所稱不實。）我有證人可以證明原告是管財務
    。（法官問：原告是管錢的？）是。公司只有原告管錢的。
    （法官問：公司沒有獨立帳戶？）公司有小姐去提款。原告
    是公司管錢的人。在大陸公司是以現金發薪水。（原告：被
    告所稱不實。我所要求的是臺灣薪水，與大陸無關，被告一
    直提出有關大陸公司的事。）（法官問：臺灣公司誰管帳？
    ）我們是等大陸傳電子檔過來才處理。請法官再給我一個月
    時間準備。」等語，惟於下一個庭期即本院99年12月9日言
    詞辯論時稱：「沒有資料提出。」等語，被告顯未盡舉證之
    責任。是被告所為之上開辯解，即乏依據，洵無足採。原告
    主張：被告公司積欠原告自98年1月1日起至99年1月21日止
    ，共12個月又21天之薪資等語，即屬有據，應屬可採。
  (三)按「有左列情形之一者，勞工得不經預告終止契約：五、雇
    主不依勞動契約給付工作報酬，或對於按件計酬之勞工不供
    給充分之工作者。第17條規定於本條終止契約準用之。」、
    「雇主依前條終止勞動契約者，應依左列規定發給勞工資遣
    費：一、在同一雇主之事業單位繼續工作，每滿一年發給相
    當於一個月平均工資之資遣費。二、依前款計算之剩餘月數
    ，或工作未滿一年者，以比例計給之。未滿一個月者以一個
    月計。」、「雇主依第11條或第13條但書規定終止勞動契約
    者，其預告期間依左列各款之規定：一、繼續工作三個月以
    上一年未滿者，於十日前預告之。二、繼續工作一年以上三
    年未滿者，於二十日前預告之。三、繼續工作三年以上者，
    於三十日前預告之。雇主未依第 1 項規定期間預告而終止
    契約者，應給付預告期間之工資。」、「勞工適用本條例之
    退休金制度者，適用本條例後之工作年資，於勞動契約依勞
    動基準法第十一條、第十三條但書、第十四條及第二十條或
    職業災害勞工保護法第二十三條、第二十四條規定終止時，
    其資遣費由雇主按其工作年資，每滿一年發給二分之一個月
    之平均工資，未滿一年者，以比例計給；最高以發給六個月
    平均工資為限，不適用勞動基準法第十七條之規定。依前項
    規定計算之資遣費，應於終止勞動契約後三十日內發給。」
    ，勞動基準法第14條第1項第5款、第4項、第17條、第16條
    第1項、第3項、勞工退休金條例第12條第1項、第2項定有明
    文。查被告公司積欠原告自98年1月1日起至99年1月21日止
    ，共12個月又21天之薪資，且原告因被告積欠薪資而於99
    年1月21日寄發存證信函予被告，表示依勞動基準法第14條
    第1項第5款規定，對於被告終止勞動契約（即僱傭契約），
    並請求被告於99年1月25日前給付積欠薪資、資遣費及預告
    工資，經被告於99年1月22日收受等情，已如前述。是原告
    主張：被告應給付原告積欠薪資、資遣費等語，即屬有據，
    亦屬可採。另本件原告（勞工）既係依勞動基準法第14條第
    1項第5款規定，對於被告終止勞動契約（即僱傭契約），並
    非由被告（雇主）依同法第11條或第13條但書規定終止勞動
    契約，是原告主張：被告應給付原告預告工資等語，即屬無
    據，洵不可採。
  (四)按勞動基準法第2條第4款前段規定：本法用辭定義如左：四
    、平均工資：謂計算事由發生之當日前六個月內所得工資總
    額除以該期間之總日數所得之金額。同條第3款規定：工資
    ：謂勞工因工作而獲得之報酬，包括工資、薪金及按計時、
    計日、計月、計件以現金或實物等方式給付之獎金、津貼及
    其他任何名義經常性給與均屬之。勞動基準法施行細則第10
    條規定：本法第2條第3款所稱之其他任何名義之經常性給與
    係指左列各款以外之給與，其第2款所規定之獎金係指：年
    終獎金、競賽獎金、研究發明獎金、特殊功績獎金、久任獎
    金、節約燃料物料獎金及其他非經常性獎金。是依上開有關
    規定，年終獎金並非勞動基準法第2條第4款前段之「工資」
    之一種。查被告自92年12月起至96年4月止，薪資以匯款在
    臺灣給付原告。自96年5月起至97年12月止，薪資以現金月
    薪5 萬元給付，一年發14個月薪資，其中2個月薪資為年終
    獎金；原告因被告積欠薪資而於99 年1月21日寄發存證信函
    予被告，表示依勞動基準法第14條第1項第5款規定，對於被
    告終止勞動契約（即僱傭契約），並請求被告於99年1月25
    日前給付積欠薪資、資遣費及預告工資，經被告於99年1月2
    2日收受等情，已如前述。是本件原告之平均工資應將2個月
    薪資為年終獎金剔除，而不得計入，則原告之月薪及月平均
    工資均應為5萬元。又被告公司積欠原告自98年1月1日起至
    99年1月21日止，共12個月又21天之薪資，合計為635,000元
    （50,000×〈1 2+ 21/30〉＝635,000）；資遣費自92年12
    月2日起至94年6月30日止，適用勞退舊制（依據勞動基準法
    第17條），期間共1年7個月，應給付基數為1+7/12=1.583個
    月。另自94年7月1日起至99年1月21日止，適用勞退新制（
    依據勞工退休金條例第12條），期間共4年又200日，應給付
    基數為（4+200 /360）×0.5＝2.277個月。資遣費合計為19
    3,000元（〈1.583+2.277〉×50,000＝193,000）。故原告
    得向被告請求支付積欠薪資及資遣費計828,000元（635,000
    ＋193,000＝828,000）。
六、按「給付有確定期限者，債務人自期限屆滿時起，負遲延責
    任。給付無確定期限者，債務人於債權人得請求給付時，經
    其催告而未為給付，自受催告時起，負遲延責任。其經債權
    人起訴而送達訴狀，或依督促程序送達支付命令，或為其他
    相類之行為者，與催告有同一之效力。前項催告定有期限者
    ，債務人自期限屆滿時起負遲延責任。」、「遲延之債務，
    以支付金錢為標的者，債權人得請求依法定利率計算之遲延
    利息。」、「應付利息之債務，其利率未經約定，亦無法律
    可據者，週年利率為百分之五。」，民法第229條、第233條
    第1項前段及第203條定有明文。查原告因被告積欠薪資而於
    99年1月21日寄發存證信函予被告，表示依勞動基準法第14
    條第1項第5款規定，對於被告終止勞動契約（即僱傭契約）
    ，並請求被告於99年1月25日前給付積欠薪資、資遣費及預
    告工資，經被告於99年1月22日收受等情，已如前述。從而
    ，原告依勞動契約（即僱傭契約）及勞工退休金條例規定，
    請求被告給付828,000元，及自99年1月25日起至清償日止，
    按年息百分之五計算之利息，為有理由，應予准許。
七、本件事證已臻明確，兩造其餘攻擊、防禦方法及舉證，經本
    院審酌後，認對於判決結果均無影響，爰不一一論述，併此
    指明。
據上論結，本件原告之訴為一部有理由，一部無理由，依民事訴
訟法第79條判決如主文。
中    華    民    國    99    年    12    月    27    日
                    勞工法庭    法  官  楊千儀
以上正本係照原本作成。
如對本判決上訴，須於判決送達後20日內向本院提出上訴狀（需
按他造人數附繕本）。如委任律師提起上訴者，應一併繳納上訴
審裁判費。
中    華    民    國    99    年    12    月    27    日
                                書記官  劉鴻傑

司法院資訊處製作；財團法人民間司法改革基金會備份。
